臺灣新竹地方法院刑事判決
111年度易字第505號
公  訴  人  臺灣新竹地方檢察署檢察官
被      告  徐玉榮


上列被告因竊盜案件，經檢察官提起公訴（110年度偵字第7230
號、第8565號），本院判決如下：
    主  文
徐玉榮犯竊盜罪，處有期徒刑貳月，如易科罰金，以新臺幣壹仟
元折算壹日。又犯竊盜罪，處有期徒刑貳月，如易科罰金，以新
臺幣壹仟元折算壹日。應執行有期徒刑參月，如易科罰金，以新
臺幣壹仟元折算壹日。
未扣案之犯罪所得袋裝泡麵麵體肆份沒收，如全部或一部不能沒
收或不宜執行沒收時，追徵其價額。
    事  實
一、徐玉榮意圖為自己不法之所有，分別為以下行為：
（一）於民國110年5月2日下午5時26分許，在新竹縣○○鎮○○路000
      號之全聯福利中心關西北平門市（下稱全聯關西店），趁
      無人注意之際，竊取該門市店員鄭薇所管領之袋裝泡麵麵
      體4份，得手後旋離開現場。嗣鄭薇發現上述商品遭竊而
      報警，始循線查悉上情。
（二）於110年5月17日上午8時15分許，在新竹縣○○鎮○○路000○0
      號前，趁無人注意之際，竊取鄧丞凱（起訴書誤載為鄭丞
      凱，應予更正）所有之自行車，得手後旋騎乘該自行車離
      開現場。嗣鄧丞凱發現上述自行車遭竊而報警，始循線查悉
      上情。
二、案經鄭薇、鄧丞凱訴由新竹縣政府警察局新埔分局報告偵辦
    。
    理  由
壹、程序方面
一、按被告以外之人於審判外之陳述，經當事人於審判程序同意
    作為證據，法院審酌該言詞陳述或書面陳述作成時之情況，
    認為適當者，得為證據。當事人、代理人或辯護人於法院調
    查證據時，知有刑事訴訟法第159條第1項不得為證據之情形
    ，而未於言詞辯論終結前聲明異議者，視為有前項之同意。
    刑事訴訟法第159條之5第1項、第2項分別定有明文。經查，
    本判決所引用以下被告以外之人於審判外之陳述，迄本案言
    詞辯論終結前，檢察官及被告均未表示異議，本院審酌上開
    證據作成時，並無違法或不當之情況，又均無證明力明顯過
    低之情形，因認上開證據方法均適當得為證據，依上揭規定
    ，應均有證據能力。
二、本判決所引用其餘所依憑判斷之非供述證據，亦無證據證明
    係違反法定程序所取得，或其他不得作為證據之情形，且與
    本案待證事實間復具有相當關聯性，依刑事訴訟法第158條
    之4規定之反面解釋，亦均有證據能力。
貳、實體方面
一、認定犯罪事實所憑之證據及認定之理由：
    訊據被告固不否認有於上開時、地拿取上開物品之事實，惟
    矢口否認有何竊盜犯行，辯稱：竊盜是偷偷摸摸，我當場拆
    跟拿泡麵麵體，我覺得是有其他客人要給我的，自行車我沒
    有要佔為己有，我以為是愛心車等語。經查：
（一）有關事實欄一、（一）部分：
　  ⒈被告確實有於110年5月2日下午5時26分許，在新竹縣○○鎮○○
      路000號之全聯關西店內，拿取袋裝泡麵麵體4份等節，業
      據被告於警詢、檢察事務官詢問中及準備程序、審理程序
      中均是認（見110年度偵字第7230號卷【下稱7230號偵卷
      】第6至8頁、第25頁，111年度易字第505號卷【下稱505
      號易卷】第58、59頁、第102頁），核與證人鄭薇於警詢
      、本院審理中之證述大致相符（見7230號偵卷第9至10頁
      、505號易卷第93至96頁），並有監視畫面翻拍照片4張、
      現場蒐證照片2張等件附卷可佐（見7320號偵卷第11至12
      頁、第13頁），是此部分之事實，堪以認定。
　　⒉被告雖以前開情詞置辯，然查，證人鄭薇於警詢中證稱：
      於110年5月2日下午5時26分許在全聯關西店内，我當時正
      在幫客人結帳，被告在櫃檯附近衛生紙區打開泡麵包裝，
      並把裡面的泡麵拿出並放在被告自己的袋子裡，後來被告
      至櫃檯結帳海帶結1份、錦豆腐1份，並沒有把袋中的泡麵
      拿出結帳便離開了，當天下午5時看到該巷口乾麵放在櫃
      台附近衛生紙區上，但此商品尚未結帳，被告離開後才發
      現該巷口乾麵已被拆開，袋中麵體已被被告拿走等語（見
      7230號偵卷第9至10頁），於本院審理中結證稱：110年5
      月2日下午5時26分許被告有在全聯關西店中，被告把泡麵
      全部拆開，我問他要來結帳嗎？被告說是別人送的，後來
      調監視器看到他把架上泡麵拆開，沒有結帳就拿走，那包
      泡麵應該是客人不要的放在衛生紙區，那包泡麵不是有人
      結完帳放在那裡的，應該是有人還未結帳前不要了，所以
      放在那裡，當天被告還有買1份海帶結跟1份錦豆腐，但是
      被告沒有把泡麵麵體拿出來結帳，也沒有告知我們就把泡
      麵麵體拿走，當時也沒有任何客人或店內的人表示要把泡
      麵結完帳直接給被告，被告制止不了，我有問被告是否要
      把麵拿出來結帳，他回答不要，他說那是別人送的，我有
      看到被告在拆泡麵，我叫他趕快拿過來結帳，被告知道我
      有提醒他要結帳等語（見505號易卷第93至96頁）。是依
      據證人鄭薇之證述，當時全聯關西店內並無其他客人或店
      內人士明示、表示或暗示該包泡麵已經結過帳要給被告，
      該包泡麵是其他客人不想要後尚未結帳放在衛生紙區，且
      證人鄭薇並當場提醒被告要將麵體拿出結帳，而被告亦有
      購買其他物品，但全無將麵體取出結帳之意。又觀乎監視
      器畫面翻拍照片編號01至02，可清楚發現被告當時係獨自
      一人在衛生紙區觀看該包泡麵及開拆泡麵，周遭並無其餘
      客人，僅另有客人及店員正在結帳中，並無其他客人面向
      被告或向被告言語（見7230號偵卷第11頁），又若真係其
      他客人欲給予被告之物，大可直接交付予被告，何需如被
      告所言交完帳後放在衛生紙區，是以被告辯詞，難認屬實
      ，委無足採。被告既然並未經過全聯關西店員工允許即拿
      取泡麵麵體4包，且拒絕結帳後自行離開，已如前述，堪
      認被告具有竊盜之故意及不法所有之意圖甚明，被告上開
      所辯，無足採信。
（二）有關事實欄一、（二）部分：
　　⒈被告確實有於110年5月17日上午8時15分許，在新竹縣○○鎮○
      ○路000○0號前，取得告訴人鄧丞凱所有之自行車1輛，並
      騎乘該自行車離開現場此節，亦為被告所是認（見110年
      度偵字第8565號卷【下稱8565號偵卷】第7至8頁、第27頁
      ，505號易卷第58頁、第102頁），核與證人即告訴人鄧丞
      凱於警詢、本院審理中之證述大致相符（見8565號偵卷第
      9至10頁、第11頁，505號易卷第97至99頁），且有新竹縣
      政府警察局新埔分局關西分駐所扣押筆錄、扣押物品目錄
      表各1份、贓物認領保管單1份、監視器畫面翻拍照片（自
      行車）4張等件附卷可稽（見8565號偵卷第13至16頁、第1
      7頁、第21至22頁），是此部分之事實，堪以認定。
　　⒉被告雖以前開情詞置辯，然查，證人鄧丞凱於警詢中證稱
      ：我於110年5月17日下午3時45分左右在關西鎮關西國中
      前面的7-11要去牽我車的時候發現我的自行車不見被偷走
      ，所以我就到派出所報案，是1輛白色的自行車，上面有
      黑紅的標誌。我當時放那邊的時候沒有上鎖，沒有裝載其
      他的東西，警方調閱監視器給我看，大概是當天早上8時
      到8時20分左右時遭竊的，是1位穿著白色背心、白色短褲
      、白色長襪、後面有揹著1個包包上面有放著1張佛照片的
      男子偷的，經警方於110年5月17日下午6時許於關西鎮北
      平路505號旁尋獲等語（見8565號偵卷第9至10頁、第11頁
      ）。於本院中具結證以：我在110年5月17日發現我的自行
      車不見，原來是停在新竹縣○○鎮○○○000○0號的7-11超商，
      後來在被告家門口找到的，我自行車不見的地方離被告家
      門口大概幾百公尺遠，不是在7-11超商門口找到的，是監
      視器錄到被告將自行車騎走，警察直接帶著我到被告家門
      口，就發現我的自行車停在被告家門口，我有親自看到我
      的自行車停在被告家門口，被偷時自行車沒有上鎖，僅有
      部分生鏽，就算被偷之前，自行車還是可以拿來騎乘，都
      可以騎乘等語（見505號易卷第97至99頁）。是係爭之自
      行車雖遭竊之際並未上鎖，然車況尚可，仍正常騎乘，且
      係於被告家門口發現，並非於遭竊之原處附近發現等節，
      顯然可以認定。雖被告辯稱其沒有將自行車佔為己有之意
      ，且以為是愛心車等語，然若被告確實無意將自行車佔為
      己有，則以被告家門口離遭竊之處僅數百公尺之距離，被
      告大可將自行車騎回原處停放即可，為何將該車騎回家門
      口停放，顯然被告已有將該自行車據為己有之意圖，其上
      開辯詞，顯不可採。
　　⒊又由監視器畫面翻拍照片觀之（見8565號偵卷第21至22頁
      ），案發之時尚有其他機車與係爭自行車停放於7-11超商
      之騎樓處，旁邊並無其他自行車停放，亦無「愛心車」、
      「待用車」等告示牌至於該處，且被告看到係爭自行車即
      取走騎乘，並無確認是否為愛心車之舉止。顯然被告係以
      不法所有之意圖取走騎乘係爭自行車，與其所辯稱該車係
      愛心車等語，全然不符。堪認被告具有竊盜之故意及不法
      所有之意圖甚明，被告上開所辯，無足採信。
（三）綜上所述，本案事證明確，被告上開犯行堪以認定，均應
      予依法論科。
二、論罪科刑：
（一）核被告所為，均係犯刑法第320條第1項之竊盜罪。被告所
      犯上開2罪間，犯意各別，行為互殊，應予分論併罰。
（二）按行為時因精神障礙或其他心智缺陷，致不能辨識其行為
      違法或欠缺依其辨識而行為之能力者，不罰；行為時因前
      項之原因，致其辨識行為違法或依其辨識而行為之能力，
      顯著減低者，得減輕其刑，刑法第19條第1、2項分別定有
      明文。又刑法第19條規定之刑事責任能力，係指行為人於
      犯罪當時理解法律規範、辨識行為違法之意識能力，與依
      其辨識而為行為之控制能力。查被告前於102年間涉犯幫
      助詐欺案件，經臺灣桃園地方法院以105年度訴字第669號
      案件審理時，經醫療機構鑑定結果認被告案發時精神狀態
      ，達因精神障礙而致其辨識行為違法或依其辨識而行為能
      力顯著降低之程度，而依刑法第19條第2項減輕其刑，有
      臺灣高等法院被告前案紀錄表附卷可參。而被告於110年1
      1月16日經鑑定有重度身心障礙，有被告之中華民國身心
      障礙證明影本1份附卷可參（見505號易卷第63頁），足見
      被告本件犯罪時間雖距其前案經醫療機構鑑定後相隔數年
      ，然被告病況既於110年間經身心障礙鑑定已達重度，可
      見被告上揭病症於本件案發前，即已存在且未見改善。而
      被告於本案審理過程中，其答辯均偏離事實，已如前述。
      綜上，本院考量被告之生活史、領有重度身心障礙證明、
      本案犯案過程及上開前案情形，認為被告確因精神障礙而
      致其辨識行為違法或依其辨識而行為之能力，有顯著降低
      之情形，爰依刑法第19條第2項之規定，就被告本案犯行
      均減輕其刑。
（三）爰以行為人之責任為基礎，審酌被告有多次竊盜前案紀錄
      ，有臺灣高等法院被告前案紀錄表附卷可參，素行難謂良
      好，而被告不思以正當途徑獲取財物，而再犯本件犯行，
      造成本案告訴人均受有財產上之損失，顯乏尊重他人財產
      權之觀念，所為實屬不該，應值非難；兼衡被告迄今未與
      告訴人等人和解或賠償其等損失，及其犯罪動機、手段、
      所生損害、所得利益，暨其領有重度身心障礙證明之身心
      狀況，自述二專畢業之智識程度，未婚無子女，無業，與
      哥哥同住，但哥哥住前面，被告住防火巷，家庭經濟狀況
      靠殘障津貼勉強維持，有欠朋友錢（505號易卷第102頁)
      等一切情狀，分別量處如主文所示之刑，並定其應執行之
      刑，及諭知易科罰金之折算標準。
三、沒收：
    按犯罪所得，屬於犯罪行為人者，沒收之，於全部或一部不
    能沒收或不宜執行沒收時，追徵其價額；犯罪所得已實際合
    法發還被害人者，不予宣告沒收或追徵，刑法第38條之1第1
    項前段、第3項、第5項定有明文。
（一）被告就事實欄一、（一）竊得之泡麵麵體4份，為被告之
      犯罪所得，未據扣案，仍應依上開規定沒收之，於全部或
      一部不能沒收或不宜執行沒收時，追徵其價額。
（二）被告就事實欄一、（二）竊得之自行車1輛，業經告訴人鄧丞凱領回，有證物認領保管單1份附卷可參（見8565號偵卷第17頁），堪認已合法發還告訴人，爰不予諭知沒收及追徵。
據上論斷，應依刑事訴訟法第299條第1項前段，判決如主文。
本案經檢察官王遠志提起公訴，檢察官葉益發、邱宇謙到庭執行
職務。
中　　華　　民　　國　　111 　年　　12　　月　　5 　　日
                  刑事第七庭      法　官      王榮賓
以上正本證明與原本無異。
如不服本判決應於收受送達後20日內向本院提出上訴書狀，並應
敘述具體理由；其未敘述上訴理由者，應於上訴期間屆滿後20日
內向本院補提理由書（均須按他造當事人之人數附繕本）「切勿
逕送上級法院」。告訴人或被害人如對於本判決不服者，應具備
理由請求檢察官上訴，其上訴期間之計算係以檢察官收受判決正
本之日期為準。
中　　華　　民　　國　　111 　年　　12　　月　　5 　　日
                                  書記官      蘇鈺婷
附錄本案論罪科刑法條：
中華民國刑法第320條第1項
意圖為自己或第三人不法之所有，而竊取他人之動產者，為竊盜
罪，處5年以下有期徒刑、拘役或50萬元以下罰金。